【裁判字號】    90,聲再,69
【裁判日期】    900508
【裁判案由】    聲請再審
【裁判全文】
臺灣高等法院高雄分院刑事裁定                        九十年度聲再字第六九號
    再審聲請人
    即受判決人  甲○○
右列聲請人因偽造文書案件，對於本院八十九年度上訴字第一二一八號  中華民國八
十九年九月二十九日確定判決（臺灣屏東地方法院八十九年度訴字第三六二號、臺灣
屏東地方法院檢察署八十九年度偵字第二六六六號），聲請再審，本院裁定如左：
      主  文
再審之聲請駁回。
      理  由
一、原確定判決意旨略以，甲○○係劉運福之妻舅，因劉運福前向台灣中小企業銀行
    （下稱台灣中小銀行）共貸款新台幣一千四百九十萬元未還，台灣中小銀行向台
    灣屏東地方法院聲請核發命劉運福清償貸款之支付命令，並以該支付命令向台灣
    屏東地方法院就劉運福所有坐落屏東縣萬巒鄉○○○段七五九之一、之三號及同
    地段七六０之一、之二、之三號等筆土地及地上物，聲請強制執行（八十八年度
    執字第三二九七號）。拍賣程序中，甲○○為恐劉運福之土地，遭他人以較低之
    價格應買，明知上述土地上種植之檳榔樹，並非劉漢平所種植或收益，乃未經劉
    漢平同意授權，先委由某不知情之刻印人員為其偽造劉漢平之印章一顆，於民國
    （下同）八十九年二月十四日，持至高雄市前金區○○○路一四三號七樓八室，
    向蔡建賢律師佯稱：劉運福所有之土地上檳榔樹，係劉運福之子劉漢平所種植及
    管理，伊受劉漢平之託，欲撰寫聲明異議狀云云，使不知情之蔡建賢律師撰寫對
    前開執行案件之聲明異議狀，並蓋上該偽造之印章，當日持至台灣屏東地方法院
    收狀而行使之，足生損害於劉漢平及法院強制執行程序之正確性。嗣承辦法官訊
    問劉漢平時，始知上情。前開劉運福所有被強制執行之土地上檳榔樹，係劉運福
    所種植及管理收益，劉漢平未曾委託被告找人代為撰狀聲明異議，亦未交付印章
    與被告，被告未曾告知劉漢平辦理聲明異議等情，分據被害人劉漢平、劉運福於
    偵審中證述無訛。被告係以劉漢平名義委託蔡建賢律師撰寫該聲明異議狀，為被
    告所供承，並經蔡建賢律師於偵查中具狀陳明。被害人劉漢平係被告之外甥，證
    人劉運福係被告之姊夫，誼屬至親，應無故為虛偽陳述之理，彼等證言，應堪採
    信。此外，並有偽造之聲明異議狀影本一份附卷可稽。本件事證已臻明確，被告
    所辯顯係卸責之詞，殊無足採，其犯行洵堪認定。被告冒用劉漢平名義，偽造內
    容不實之聲明異議狀，持向法院行使，足以生損害於劉漢平及法院強制執行程序
    之正確性，核其所為，係犯刑法第二百十六條、第二百十條之行使偽造私文書罪
    。被告偽造印章（此部分為間接正犯）、偽造印文，為偽造私文書之部分行為，
    不另論罪。被告偽造私文書之低度行為，為行使偽造私文書之高度行為所吸收，
    僅論以行使偽造私文書罪。為被告有罪之判決。
二、聲請意旨略以，本件所使用劉漢平之印章，為劉漢平所有，早已交付被告使用，
    有該印章可証，依刑事訴訟法第四百二十條第一項第六款（聲請狀誤載為第四款
    ）發見確實之新証據及判決適用法令錯誤，聲請再審。
三、查刑事訴訟法第四百二十條第一項第六款所謂確實之新證據，指其本體顯然足為
    受刑人有利判決之基礎無須經過調查者而言，本件聲請人所主張之印章一顆，非
    經相當調查不能證明其真偽，殊與確實之意義不符，且縱其印章為真正，亦因被
    告偽造印章（此部分為間接正犯）、偽造印文，為偽造私文書之部分行為，不另
    論罪。並不影響被告偽造文書罪之成立，自難認為有再審之理由，應依刑事訴訟
    法第四百三十四條第一項裁定如主文（另聲請狀載判決適用法令錯誤，屬非常上
    訴之範疇，非本審核再審時，所能審酌，附此敘明）。
中    華    民    國         九十       年      五      月      七      日
                              臺灣高等法院高雄分院刑事第六庭
                                  審判長法官  王憲義
                                        法官  范惠瑩
                                        法官  陳啟造
右正本證明與原本無異。
如不服本裁定應於送達後五日內向本院提出抗告狀。
                                      書記官  劉金萍
中    華    民    國         九十       年      五      月      九      日
                                                                      Ｈ


司法院資訊處製作；財團法人民間司法改革基金會備份。
